臺灣高等法院刑事判決
110年度交上易字第55號
上  訴  人  臺灣新北地方檢察署檢察官
被      告  許勝淮



上列上訴人因被告過失傷害案件，不服臺灣新北地方法院109年
度交簡上字第130號，中華民國109年12月9日第一審判決（起訴
案號：臺灣新北地方檢察署108年度偵字第34472號），提起上訴
，本院判決如下：
    主  文
上訴駁回。
    理  由
一、公訴意旨略以：許勝淮於民國108年9月6日15時20分許，駕
    駛車號000-0000號自用小客車，沿新北市中和區連城路往土
    城方向行駛，行至前開道路372號前時，本應注意車前狀況
    ，保持安全間距，隨時為必要之安全措施，而依當時情形，
    並無不能注意之情事，竟疏未注意與行駛在其同路段前方、
    由曾兆毅所騎乘之車號000-0000號大型重型機車保持安全間
    距，而不慎自後追撞前開機車，並致曾兆毅受有頸部挫傷之
    傷害，因認許勝淮涉犯刑法第284條第1項前段之過失傷害罪
    嫌。
二、按犯罪事實應依證據認定之，無證據不得認定犯罪事實；不
    能證明被告犯罪者，應諭知無罪之判決，刑事訴訟法第154
    條第2項、第301條第1項分別定有明文。次按認定不利於被
    告之事實，須依積極證據，苟積極證據不足為不利於被告事
    實之認定時，即應為有利於被告之認定，更不必有何有利之
    證據；又事實之認定，應憑證據，如未能發現相當證據，或
    證據不足以證明，自不能以推測或擬制之方法，以為裁判基
    礎；刑事訴訟法上所謂認定犯罪事實之積極證據，係指適合
    於被告犯罪事實認定之積極證據而言，雖不以直接證據為限
    ，間接證據亦包括在內，然而無論直接或間接證據，其為訴
    訟上之證明，須於通常一般人均不致有所懷疑，而達確信其
    為真實之程度，始得據為有罪之認定，倘其證明尚未達到此
    程度，而有合理懷疑存在致無從形成有罪確信，根據「罪證
    有疑，利於被告」之證據法則，即不得據為不利被告之認定
    （最高法院82年度台上字第163號、76年台上字第4986號判
    決意旨參照）。
三、公訴人認被告許勝淮涉犯上揭罪嫌，無非係以被告於警詢、
    偵查中之供述、告訴人曾兆毅於警詢之指訴、敏盛綜合醫院
    診斷證明書、道路交通事故現場圖、道路交通事故調查報告
    表㈠、㈡、談話紀錄表、現場照片，為其主要論據。訊據被告
    堅決否認有何過失傷害之犯行，於原審及本院先後辯稱：是
    告訴人故意從右側切入我與前方公車間，又在我前方頻頻煞
    停，蓄意製造車禍，且2車碰撞力道非常輕微，當下告訴人
    亦無反應有任何傷勢，至當晚始去醫院開診斷證明，該傷勢
    並非真實，亦非本案車禍所造成；我事後比對兩車受損的照
    片，高度是不一致的，有可能我們兩台車本來就有受損情形
    ，我自己當下時速非常慢，對方的速度也很慢，到底有沒有
    發生碰撞我也不確定，就算有發生碰撞，應該也不會造成告
    訴人受傷等語。經查：
  ㈠被告於108年9月6日15時20分許，駕駛車號000-0000號自用小
    客車，沿連城路往土城方向行駛，適時天候晴、日間自然光
    線、柏油路面乾燥無缺陷、無障礙物、視距良好，被告行至
    前開道路372號前時，與行駛在其同路段前方、由告訴人所
    騎乘之車號000-0000號大型重型機車發生碰撞等情，為被告
    於警詢、偵查及原審所坦認不諱(見偵卷第5至9、95、96頁
    ，原審交簡上卷第64、65頁)，核與證人即告訴人於警詢之
    證述相符（見偵卷第11至14、31頁），並有道路交通事故現
    場圖、道路交通事故調查報告表㈠、㈡（見偵卷第23至27頁）
    、行車紀錄器畫面截圖、現場及車損照片（見偵卷第33至53
    、65至75頁）、原審勘驗筆錄及截圖（見原審交簡上卷第63
    至64、67至72頁）在卷可稽，此部分事實，應堪認定。
　㈡惟按刑法第284條前段之過失傷害罪，未處罰未遂犯，必以行
    為人之過失行為致被害人受傷之結果發生，始足當之。是本
    件所應審究者，乃被告之過失行為，是否有造成告訴人受傷
    之結果。茲敘述如下：　　
  ⒈告訴人雖於警詢中指稱其因本件事故而受有頸部挫傷之傷害
    等語（見偵卷第12頁），然告訴人於本案事故發生後，警方
    據報到現場處理時，係向警方表示其並未受傷，有新北市政
    府警察局交通大隊中和分隊道路交通事故談話紀錄表在卷可
    參（見偵卷第31頁），此觀卷附道路交通事故調查報告表㈡
    第㉒欄，就當事人之受傷程度均記載為「未受傷」（見偵卷
    第27頁）亦明，是告訴人就其是否因本案事故致生傷害結果
    乙節，前後指訴不一，已有瑕疵可指。
  ⒉告訴人就其嗣後指稱其受有頸部挫傷之傷害乙節，固提出載
    有診斷為「頸部挫傷」之敏盛綜合醫院診斷證明書為憑（見
    偵卷第15頁），惟經原審法院向該醫院函調告訴人之全部病
    歷資料所示，告訴人當日係於19時47分許經親友陪同，自行
    走入到院急診，經檢傷係自訴被汽車追撞，感頸部疼痛，經
    醫師診斷為「未明示部位之頸部挫傷，初級照護（Contusio
    nof unspecified part of neck , initial encounter ）
    」等情，有敏盛綜合醫院109年9月14日敏總（醫）字第1090
    004383號函暨附件病歷資料在卷可考（見原審交簡上卷第51
    至60頁），顯見告訴人於事發當日晚間前往敏盛綜合醫院急
    診時，其頸部經醫師診視，外觀並無紅腫、瘀青或皮下血腫
    等受傷害常遺留之徵狀，該醫院所出具之診斷證明書記載告
    訴人病名為：「頸部挫傷」，僅係依據告訴人到院時單方面
    陳述主觀感受頸部疼痛而記載，急診醫師經身體外觀檢視，
    並未發現任何具體外傷徵狀，且經急診醫師判斷，並無進行
    X光或其他內部檢查之必要，自難遽以上開依告訴人主訴而
    製作之診斷證明書或病歷資料，認定告訴人確因被告前揭駕
    車行為，而受有身體或健康之實質傷害。
  ⒊再者，被告、告訴人於警詢時均自陳行經發生事故之路段時
    ，其等之行車時速均僅約5公里／小時等語（見偵卷第8、12
    頁），而本案事故發生時之被告行車紀錄器錄影畫面，經原
    審法院於109年9月25日當庭勘驗，確見當下因前方道路縮減
    ，交通壅塞，該路段之車輛行車速度均屬緩慢，告訴人於畫
    面顯示時間02：43許，騎乘機車自被告右前方切入，至被告
    與公車間。畫面顯示時間02：46至02：47時，告訴人前行拉
    近與前方公車之距離後，其煞車燈隨亮起，公車續前行，稍
    稍拉開與告訴人間之距離，告訴人煞車燈隨即熄滅，公車前
    行中與告訴人距離繼續拉開，告訴人與被告間之行車距離拉
    近。畫面顯示時間02：48至02：49時，告訴人騎乘之機車前
    行與公車間之距離稍拉近後，其煞車燈隨亮起，公車繼續前
    行，告訴人因煞車稍停而身體略向右傾，被告駕駛之汽車持
    續接近告訴人，告訴人以右腳踩地板撐起時，被告汽車與告
    訴人機車發生碰撞，告訴人未倒地等情，有原審勘驗筆錄及
    截圖在卷可參（見原審交簡上卷第63至64、67至72頁），足
    見本案事故發生時，被告、告訴人均因路況壅塞，行車速度
    緩慢，渠等均係隨前方車輛走走停停，被告車輛與告訴人機
    車係在彼此均相當慢速、近距離之情形下發生碰撞，告訴人
    人、車均未倒地，被告車輛並無撞擊到告訴人身體，更無碰
    觸到告訴人之頸部，僅係被告車輛之右前車頭輕輕碰撞告訴
    人機車之後車尾，告訴人自陳其機車僅有後排板及車牌之損
    壞（見偵卷第12頁），自卷附車損照片觀之，亦可見告訴人
    此處所指之車損甚微（見偵卷第51、53頁），基上各情，均
    見本案事故發生當下被告車輛碰撞告訴人之機車力道極為輕
    微，衡諸常情，應不致告訴人受傷，此節核與前揭告訴人於
    警方據報到現場處理時，確表示其並未受傷乙節相符，告訴
    人雖嗣後更異其詞，指訴其受有頸部挫傷之傷勢云云，既有
    前揭瑕疵可指，即難遽信。
  ㈢至前述公訴人其餘所舉之證據，僅能證明被告存有未注意車
    前狀況，並保持安全間距之過失，尚無從證明告訴人確因本
    案事故而受有傷害，自不能以該些證據遽為不利於被告之認
    定，併此敘明。
四、綜上所述，檢察官認被告涉嫌前揭過失傷害犯行所憑之證據
    ，尚未達於通常一般之人均不致有所懷疑，而得確信其為真
    實之程度，無法使本院形成被告有罪之心證，依「罪疑唯利
    被告」原則，應對被告為有利之認定。此外，復查無其他積
    極證據足證被告涉有公訴人所指之過失傷害犯行，自屬不能
    證明被告犯罪，揆諸前揭法條規定與判例意旨，依法應為無
    罪判決之諭知。原審同此認定，依審理結果而判決被告無罪
    ，經核並無違誤。　　　　
五、檢察官上訴意旨略以：依照原審法院勘驗本案事故發生時之
    被告行車紀錄器錄影畫面之結果，被告駕駛之車輛確與告訴
    人機車發生追撞，縱使告訴人之身體並未直接撞及車體硬物
    ，亦甚易因此等衝擊力道之作用，導致肌肉、筋骨拉挫傷等
    傷勢。又病歷係醫師依其專業知識，綜合病人主訴、表徵觀
    察、病理檢驗、影像判讀等各項醫療處置後所為之判斷，並
    非僅僅聽從病人之單方說法，製作病歷、診斷證明書之醫師
    ，與被告、告訴人雙方均無利害關係，衡情當無虛偽記載之
    可能，告訴人確因本案車禍，受有頸部挫傷之傷害等情，亦
    堪予認定。況衡諸常情，一般車禍事故中，倘車輛遭受後車
    追撞，遭撞車輛之駕駛在碰撞加速度與頭部慣性力之共同作
    用下，頸部會產生如鞭子般猛抽之甩動，事故後，傷者之頸
    部會感到不同程度之不適，往往容易在第一時間為傷者所忽
    略。佐以本案事故係被告駕車自左後方追撞告訴人機車，告
    訴人所受傷勢既為頸部挫傷，並非出血、骨折等明顯外傷，
    則其於車禍發生後一時未能察覺，待警察處理完畢後，始因
    感覺不適而前往醫院就診，與常情無違。原審僅因被告及告
    訴人車速緩慢、碰撞力道非鉅，率爾遽認應不至使告訴人受
    傷，自與經驗法則或論理法則有所違背，難認適法，請將原判
    決撤銷，另為適當合法之判決等語。
六、駁回上訴之理由：
　㈠按刑事訴訟法第161條第1項規定：檢察官就被告犯罪事實，
    應負舉證責任，並指出證明之方法。對於其所訴之被告犯罪
    事實，應負提出證據及說服之實質舉證責任，倘所提出之證
    據，不足為被告有罪之積極證明，或其闡明之證明方法，無
    從說服法官以形成被告有罪之心證，基於無罪推定之原則，
    自應為被告無罪判決之諭知。　　
　㈡經查，本案依公訴人所提出之證據資料，固可認定被告與告
    訴人駕駛之車輛確有於上開時、地發生碰撞之事實，然告訴
    人所提出之診斷證明書其上記載「頸部挫傷」，僅係依據告
    訴人到院時單方面陳述主觀感受頸部疼痛而記載，急診醫師
    經身體外觀檢視，並未發現任何具體外傷徵狀，且未進行X
    光或其他內部檢查，尚難僅以該依據告訴人主訴而製作之診
    斷證明書，認定告訴人確受有身體或健康之實質傷害。再依
　　本案事故發生時，被告、告訴人行車速度緩慢，且被告車輛
    右前車頭係在近距離輕微碰撞告訴人機車之後車尾，碰撞力
    道非鉅，縱然告訴人有因而前後晃動，其作用力亦屬輕微，
    衡情應不致造成告訴人受傷，尚難遽謂被告有過失傷害之犯
    行。本案依檢察官所提之證據，尚未達於通常一般之人均不
    致有所懷疑，而得確信為真實之程度，原判決已詳敘就卷內
    證據調查之結果，而為綜合判斷、取捨，認本件無法證明被
    告確有檢察官所指之過失傷害犯行，其得心證的理由已說明
    甚詳。本件起訴書、上訴書所列證據及卷內訴訟資料，業經
    本院逐一剖析，參互審酌，仍無從獲得有罪心證，上訴意旨
    以上述理由執為被告犯行之認定，均難認可採，檢察官猶執
    前開情詞提起上訴，復就原審採證之職權行使再為爭執，指
    摘原判決不當，求予撤銷改判，核無理由，應予駁回。
七、被告經本院合法傳喚，無正當理由而未到庭，爰依法不待其
    陳述，逕行判決。
據上論斷，應依刑事訴訟法第371條、第368條，判決如主文。　
本案經檢察官許宏緯提起公訴，檢察官高肇佑提起上訴，檢察官
陳昱旗到庭執行職務。
中　　華　　民　　國　　110 　年　　5 　　月　　18　　日
                  刑事第十一庭  審判長法　官  周煙平
                                      法　官  陳俞伶
                                      法　官  連育群
以上正本證明與原本無異。
不得上訴。
                                      書記官  廖紫喬
中　　華　　民　　國　　110 　年　　5 　　月　　18　　日